【裁判字號】    92,訴,280
【裁判日期】    920709
【裁判案由】    返還房屋等
【裁判全文】
臺灣板橋地方法院民事判決  九十二年度訴字第二八○號
    原      告    丙○○
    訴訟代理人    甲○○
    被      告    丁○○
                  己○○
                  辛○○○
    訴訟代理人    周佳弘律師
    被      告    壬○○      住台北縣新莊市○○街一二一巷十四號一樓
                  乙○○      住台北縣新莊市○○街一二一巷十四號一樓
                  庚○○      .
                  戊○○      住台北縣新莊市○○路○段一三七號六樓
右當事人因返還房屋事件，本院判決如左：
      主      文
被告應將坐落台北縣新莊市○○街一二一巷十四號房屋遷讓返還與原告。
訴訟費用由被告負擔。
本判決於原告以新臺幣壹佰陸拾貳萬元為被告供擔保後，得假執行。但被告如於假執
行程序實施前，以新臺幣肆佰捌拾伍萬壹仟柒佰元為原告供擔保後，得免為假執行。
      事      實
甲、原告方面：
一、聲明：除供擔保金額外，如主文所示。
二、陳述：
（一）原告於九十二年一月二十一日以新台幣（下同）四百八十五萬一千七百元，標
      得被告乙○○於鈞院九十一年度木執字第一一九九二號，坐落於台北縣新莊市
      ○○街一二一巷十四號之不動產（以下簡稱系爭建物，詳如附表所示）。因被
      告等人無權占有系爭建物，原告幾經催討，被告等人均置之不理，原告遂提起
      本件訴訟。
（二）經查被告辛○○○、壬○○、己○○、戊○○、庚○○、乙○○均居住在系爭
      房屋內，請求追加為本件被告。
三、提出戶籍謄本三份為證。
乙、被告方面：
一、丁○○、辛○○○、壬○○、己○○部分：
（一）聲明：
  １、請求駁回原告之訴。
  ２、如受不利判決，願供擔保請准宣告免為假執行。
（二）陳述：
  １、查系爭建物係被告丁○○、辛○○○、壬○○出資購買，登記於被告乙○○名
      下，並以丁○○、辛○○○之出資額做為租金，由乙○○出租與被告，直至被
      告丁○○、辛○○○百年為止。
  ２、被告丁○○、辛○○○既與原所有權人乙○○就系爭建物存有不定期限租賃契
      約，基於買賣不破租賃，被告占有系爭建物即非無權占有，原告之訴應無理由
      。
  ３、被告壬○○未居住在系爭建物內，原告之訴應無理由。
二、被告戊○○、庚○○、乙○○均未於言詞辯論期日到場，亦未提出書狀為任何聲
    明或陳述。
丙、本院依職權調閱本院九十一年度執字第一一九九二號民事執行卷。
      理      由
壹、程序方面：
一、本件被告戊○○、庚○○、乙○○三人均未於言詞辯論期日到場，均無民事訴訟
    法第三百八十六條所列之各種情形，爰准原告聲請，由其一造辯論而為判決，先
    予敘明。
二、按被告於訴之變更或追加無異議，而為本案之言詞辯論者，視為同意變更或追加
    ，民事訴訟法第二百五十五條第二項定有明文。本件原告追加辛○○○、己○○
    、壬○○、乙○○、戊○○、庚○○為被告，被告丁○○等並無異議，且為本案
    之言詞辯論，應予准許。
貳、實體方面：
一、本件原告起訴主張：伊於九十二年一月二十一日以四百八十五萬一千七百元，標
    得被告乙○○坐落於台北縣新莊市○○街一二一巷十四號之房屋。惟因被告等人
    無權占有系爭房屋，原告幾經催討，被告等人均置之不理，原告遂提起本件訴訟
    等情。被告則以：系爭建物係被告丁○○、辛○○○、壬○○出資購買，登記於
    被告乙○○名下，並以丁○○、辛○○○之出資額做為租金，由乙○○出租與被
    告，直至被告丁○○、辛○○○百年為止，是被告等人係基於租賃契約占有系爭
    建物，非無權占有，原告之訴應無理由等語資為抗辯。
二、按「所有人對於無權占有或侵奪其所有物者，得請求返還之。」民法第七百六十
    七條前段定有明文。是本件爭點在於原告是否為系爭建物所有權人？被告等人是
    否為無權占有？經查：
（一）關於原告是否為所有權人：
  １、原告於九十二年一月二十一日以四百八十五萬一千七百元，標得被告乙○○坐
      落於台北縣新莊市○○街一二一巷十四號之房屋；並於九十二年一月二十二日
      取得權利移轉證書，經本院調閱九十一年度執字第一一九九二號民事執行卷查
      證屬實，且為被告所不爭執。是原告為系爭房屋之所有權人，應勘認定。
  ２、至被告抗辯系爭房屋實際上係由丁○○、辛○○○、壬○○出資購買，只是登
      記在被告乙○○名下云云。因其僅空言抗辯，並未提出其他積極事證以實其說
      ，是其抗辯不足採信。
（二）關於被告等人是否為無權占有：
  １、被告丁○○、辛○○○、己○○均辯稱係伊係基於租賃關係占有系爭房屋云云
      。惟查本院九十一年度執字第一一九九二號查封筆錄記載系爭建物使用情形，
      被告丁○○自認並無出租情事，且按系爭建物拍賣公告附註五亦記載「本件建
      物據債權人陳報係由債務人（即被告乙○○）自民國七十八年間起無權借用與
      其前夫壬○○之父丁○○及家人使用。」被告就租賃事實，未能提出其他積極
      事證，其等無償使用系爭建物之事實，應堪認定。又按使用借貸關係為債權關
      係，僅具相對性，不得對抗第三人，是系爭建物所有權既已移轉與原告，被告
      即不得以使用借貸關係對抗原告，原告之主張應有理由。
  ２、而被告壬○○雖辯稱伊未居住於系爭建物云云，然其於九十二年五月十二日言
      詞辯論期日時自認「我有時候會住在裡面，房子裡面有我的房間也有我的辦公
      室。」且被告辛○○○（即丁○○之妻、己○○之媳、壬○○、庚○○、戊○○之母）於上開言詞辯論期日亦陳稱：「（屋內有何人居住？）除了我們夫婦
      以及我婆婆外，還有一些工人、孫子，庚○○、戊○○二人是常常來住，壬○○有時住有時沒有住．．。」是被告壬○○、戊○○、庚○○無權占有系爭房
      屋之事實，均屬明確。
  ３、至被告乙○○部分，經查其戶籍謄本所載，伊係於八十八年四月九日遷入系爭
      房屋，而後並無其他遷出地址，有原告所提戶籍謄本附卷可參。被告既無其他
      遷出地址，應可推定其有居住於系爭建物之意思及行為。是被告乙○○所有之
      系爭建物，既已經法院拍賣，並由原告標得、取得權利移轉證書，被告繼續占
      有系爭建物，即屬無權占有。
三、綜上所述，原告為系爭建物之所有權人，被告等人均查無占有權源，原告主張依
    民法第七百六十七條所有物返還請求權之法律關係，請求被告返還坐落於台北縣
    新莊市○○街一二一巷十四號之房屋，即屬正當，應予准許。
四、本件事證已臻明確，兩造其餘攻擊防禦方法，於本判決之基礎已無影響，不另贅
    述，附此敘明。
五、本件判決兩造均陳明願供擔保請准宣告及免為假執行，核無不合，爰分別酌定相
    當之擔保金額准許之。
六、結論：本件原告有理由，依民事訴訟法第七十八條、第八十五條第一項、第三百
    九十條第二項、第三百九十二條，判決如主文。
中      華      民      國    九十二    年      七      月      九      日
                                臺灣板橋地方法院民事第三庭
~B法      官  劉以全
右為正本係照原本作成
如對本判決上訴，須於判決送達後廿日內向本院提出上訴狀
中      華      民      國    九十二    年      七      月      九      日
~B法院書記官  王苑琦


司法院資訊處製作；財團法人民間司法改革基金會備份。
